臺灣基隆地方法院民事判決　　　　　　100年度基簡字第575號
原　　　告　李曜廷
被　　　告　賴彥佑
上列當事人間請求損害賠償事件，本院於民國 100年10月20日言
詞辯論終結，判決如下：
    主  文
原告之訴及假執行之聲請均駁回。
訴訟費用由原告負擔。
    事實及理由
一、按訴狀送達後，原告不得將原訴變更或追加他訴，但擴張或
    減縮應受判決事項之聲明者，不在此限，民事訴訟法第 255
    條第1項第3款定有明文。查原告原起訴請求被告給付新臺幣
    （下同）30萬元，及自起訴狀繕本送達翌日起至清償日止，
    按週年5%計算之利息，之後分別於民國100年9月29日、同年
    10月20變更請求金額為 298,739元、30萬元，利息部分之聲
    明則未變更，合於前開規定，先予敘明。
二、原告起訴主張：
  (一)原告於99年11月10日晚間8時10分騎乘車牌號碼POV-882號重
    型機車，沿基隆市○○○路往七堵方向行駛，行經明德二路
    與工建路口（起訴狀誤載為公建路），欲左轉進入工建路時
    ，遭被告騎乘車牌號碼57 5-CFS號重型機車自後方撞擊，致
    原告人車倒地，受有右第一掌骨及左撓骨頭骨折等傷害，被
    告於事故發生後未保留現場完整，擅自移動雙方之機車，才
    通報員警到現場處理事故，被告於原告受傷期間從未探視慰
    問，原告於 100年3月8日、同年月22日向基隆市七堵區公所
    申請調解，均為調解不成立。原告又於100年4月初申請鑑定
    本件車禍肇事原因，經臺灣省基宜區車輛行車事故鑑定委員
    會、臺灣省車輛行車事故覆議鑑定委員會分別於100年4月28
    日、同年 7月18日函覆原告，因路權歸屬，被告全無肇事責
    任，但未就原告提出疑義之處做合理解釋，難以服眾且認知
    有偏頗之嫌，自須由法院進行調查審理，以釐清真實真相。
    又原告因本件車禍支出醫療費用9,659元、機車修理費7,150
    元、眼鏡維修費4,600元，並因上開傷勢前後治療復健約3個
    月，無法擺攤工作，共計有 132,000元之收入損失（上午時
    段之租金每月 6,000元、下午時段之租金每月12,000元，及
    聘僱員工曾阿玉之薪資每月26,000元，共計 3個月），另請
    求精神慰撫金 146,591元，合計30萬元，為此依侵權行為之
    法律關係，起訴請求被告應給付原告30萬元，及自起訴狀繕
    本送達翌日起至清償日止按週年5%計算之利息。
  (二)對被告抗辯之陳述：
  1.被告於本院100年9月29日言詞辯論期日陳稱事故當日係原告
    自行移動原告之機車，而非被告代遷移至他處，及當時被告
    機車時速都保持於40公里以內，均為謊言。雙方發生車禍當
    下，應保持現場完整性，待員警測繪後才可移動車輛，被告
    卻急於移動雙方車輛，其動機難免有想規避責任或隱瞞事實
    之疑慮。
  2.又被告既於警詢筆錄中陳稱當時時速僅40公里，理應有足夠
    距離煞車減速及閃避，足見其應有未注意車前狀況及超速駕
    駛等過失。
三、被告抗辯：被告當時係綠燈直行，時速係40公里左右，原告
    騎乘機車在被告右前方，被告的車道不能直接左轉，車禍發
    生後，雙方的意識清楚，各自移開各自的機車，鑑定報告已
    認定被告無過失，且被告並未超速，亦未看到原告打方向燈
    要左轉；就原告主張營業損失部分，應請隔壁攤位證明原告
    確實沒有營業，並提出未營業仍支付員工薪資之證據，至原
    告所提之存摺並不能證明是原告擺攤之營業收入等語。並聲
    明：駁回原告之訴。
四、原告主張被告騎乘車牌號碼 575-CFS號重型機車，於上揭時
    間、地點撞及騎乘車牌號碼 POV-882號重型機車之原告，致
    原告人車倒地受傷之事實，業據原告提出道路交通事故現場
    圖、道路交通事故當事人登記聯單、醫療財團法人臺灣區煤
    礦業基金會臺灣礦工醫院診斷證明書等件為證，復有基隆市
    警察局 100年9月5日基警交字第1000024397號函附道路交通
    事故現場圖、道路交通事故調查報告表(一)(二)、道路交通事故
    談話紀錄表、道路交通事故肇事人自首情形紀錄表、道路交
    通事故當事人酒精測定紀錄表、臺灣省基宜區車輛行車事故
    鑑定委員會鑑定意見書、現場照片10張附卷可稽，且為被告
    所不爭執，原告此部分之主張堪信屬實。惟被告否認有任何
    駕駛過失，因此本件應審究者為被告就本件車禍之發生有無
    過失？經查：
  (一)按汽車、機車或其他非依軌道行駛之動力車輛，在使用中加
    損害於他人者，駕駛人應賠償因此所生之損害。但於防止損
    害之發生，已盡相當之注意者，不在此限，民法第191條之2
    定有明文。亦即駕駛人對其在使用汽車、機車或其他非依軌
    道行駛之動力車輛中加損害於他人，須該損害非因駕駛人之
    過失所致時，始可免負賠償責任，所以駕駛人如欲免其賠償
    責任，應就此負舉證之責。
  (二)另按機器腳踏車行駛至交岔路口，其轉彎應依標誌或標線之
    規定行駛，道路交通安全規定第99條第 2項有明文規定。查
    兩造行駛之肇事路段係有劃分快慢車道之道路，並有劃設指
    示直行之直線箭頭，有道路交通事故現場圖、現場照片足憑
    ，原告自應遵照標線所指方向直行，原告逕行左轉，已違反
    上開規定，對本件車禍之發生顯有過失。
  (三)原告前向臺灣省基宜區車輛行車事故鑑定委員會聲請鑑定本
    件車禍之肇事因素，經鑑定結果：「李曜廷夜間駕駛重機車
    ，行經行車管制號誌正常運作之交岔路口，未依標線指示行
    駛，且左轉彎未讓左後側直行車先行，為肇事原因。賴彥佑
    夜間駕駛重機車，行經行車管制號誌正常運作之交岔路口，
    煞閃不及，無肇事因素。」，嗣原告不服申請覆議，經臺灣
    省車輛行車事故覆議鑑定委員會函覆照臺灣省基宜區車輛行
    車事故鑑定委員會之鑑定意見，有臺灣省基宜區車輛行車事
    故鑑定委員會100年4月28日基宜鑑字第1005000869號函附鑑
    定意見書、臺灣省車輛行車事故覆議鑑定委員會100年7月18
    日覆議字第1006202827號函附卷可參，依上開鑑定結果，被
    告就本件車禍發生並無任何過失。原告雖主張被告有超速行
    駛及未注意車前狀況之過失等等，然為被告所否認，依被告
    於警詢時所陳，其看見原告在前方路口要左轉（約 5公尺距
    離），即往左閃避，右前車身和原告仍發生擦撞，原告人車
    倒地，被告機車並未倒地等情，及卷附現場照片所示兩造機
    車之受損情形，倘被告當時有超速行駛之情形，則撞擊力道
    所造成之損害應不止如此，堪認被告抗辯其當時並未超速行
    駛等情較為可採。又被告否認原告有打方向燈，即使原告確
    有顯示方向燈，依原告於警詢時陳稱：「…當時我車到了路
    口打方向燈要由路口綠燈直接左轉要往工建路，結果對方機
    車 575-CF5即由我車左後方同向接近而碰撞我車左側中間車
    身，使我人車倒地受傷。」等情，原告係在行駛至交岔路口
    時才顯示方向燈，則原告應幾乎同時顯示方向燈與進行左轉
    彎，以兩造機車僅有 5公尺之距離，被告實無從立即煞停，
    且被告已往左閃避，足認被告對於防止本件車禍之發生，已
    盡相當之注意，原告復未能提出任何相關事證證明被告就本
    件車禍之發生有過失，原告主張被告應負侵權行為損害賠償
    責任，不足為採。
五、從而，原告依侵權行為之法律關係，請求被告給付30萬元及
    自起訴狀繕本送達翌日起至清償日止，按週年5%計算之利息
    ，為無理由，應予駁回。
六、結論：本件原告之訴為無理由，依民事訴訟法第436條第2項
    、第78條，判決如主文。
中    華    民    國   100    年    11    月    11    日
                  基隆簡易庭法  官  陳湘琳
以上正本係照原本作成。
對於本件判決如有不服，應於收受送達後20日內向本院提出上訴
書狀，上訴於本院合議庭，並按他造當事人之人數附具繕本。
中    華    民    國   100    年    11    月    11    日
                            書記官  洪佳如